---
title: "Procesos Estocásticos. 2023-I."
subtitle: 'Parcial 2. Parte A.'
author: 'Michel Mendivenson Barragán Zabala'
date: "2023-05-19"
output:
  pdf_document: default
  html_document: default
---

---

**1.** En una guardería hay $N$ niños y sólo una persona encargada de cuidarlos. De vez en cuando un bebé empieza a llorar exigiendo la atención de la niñera. Si la niñera esrá ocupada atendiendo a otro bebé, el nuevo bebé debe esperar su turno. Si en el tiempo t un bebé está tranquilo entonces la probabilidad de que él empiece a llorar y exija ser atendido en el intervalo $(\,t,t+h\,]$ es igual a $\lambda h + o(h)$. Si en el tiempo $t$ un bebé está siendo atendido por la niñera entonces la probabilidad de que él se calme en el intervalo de tiempo $(\,t,t+h\,]$ es igual a $\mu h + o(h)$. Supóngase que $X_t :=$"número de bebés que están exigiendo ser atendidos en el tiempo $t$".

   - **Asumimos $X_0 = 0$, $N = 50$, los valores $\lambda = 0.5$ y $\mu = 0.3$. ¿Cuál es la probabilidad de que a la larga haya $0$ bebés esperando ser atendidos?**

   >Con la información asignada no es díficil notar que se trata de un problema fácilmente modelable mediante un modelo de colas del tipo **(M/M/1/N)** debido a que el número de bebés es finito. Así pues las probabilidades que se darán en el sistema a la larga estarán dadas por: 

$$
P_n= 
\left\{ 
  \begin{array}{lcc}
       \frac{(1-\rho) \rho^{n}}{1- \rho^{N-1}} &   si  & \rho \neq 1 \\
    \\ \frac{1}{N-1} &  si & \rho = 1 \\
  \end{array}
\right. 
$$
   
   >para $n = 0, 1, ..., N$ dado que $\rho  = \frac{\lambda}{\mu}$ y como en este caso $\lambda \neq \mu$ tendremos que la probabilidad está dada por $\frac{(1-\rho) \rho^{n}}{1- \rho^{N-1}}$ con n = 0 y se calcula de la siguiente forma:
   
```{r}
#lambda
l = 0.5

#miu
m = 0.3

# Cantidad de bebés.
N = 50

# Queremos calcular la probabilidad de que en el sistema hayan 0 bebés:
n = 0 

#Definición de rho
rho = l/m

#Cálculo de la probabilidad
P <- ((1-rho)*(rho^n))/(1 - (rho^{N+1}))
```

```{r,echo=FALSE}
print('Es decir, la probabilidad de que a la larga no hayan bebés llorando')
print(paste('es de: ', P))
```

   - **Asumimos $X_0 = 0$, $N = 50$, los valores $\lambda = 0.3$ y $\mu = 0.5$. ¿Cuál es la probabilidad de que a la larga haya $0$ bebés esperando ser atendidos?**
   
  >Atendiendo a lo anteriormente dicho la probabilidad pedida en este caso se calcula de la siguiente forma:
  
```{r}
l = 0.3
m = 0.5
N = 50
n = 0 
rho = l/m
P <- ((1-rho)*(rho^n))/(1 - (rho^{N+1}))
```

```{r, echo=FALSE}
print('Es decir, la probabilidad de que a la larga no hayan bebés llorando')
print(paste('en este caso es de: ', P))
```


---

**2.** Escriba en un programa de R u otro software para simular un proceso de Poisson homogéneo con intensidad $\lambda = 2$ en el intervalo $[\,0, \,10\,]$ y siga los siguientes pasos:

   >Para generar una simulación vamos a usar el método de la distribución uniforme,pues así estaremos simulando directamente los tiempos de llegada entre eventos, y a almacenar todos los datos en un vector ``simulation1``.

```{r}
t <- 10 # "Intervalo" de tiempo
lambda <- 2 # Intensidad del proceso
n <- rpois(1,t*lambda) # Generación del criterio de parada.
simulation <- c(0,runif(n,0,t)) # Simulación de los tiempos entre el inicio del proceso y el k-ésimo evento.
simulation <- sort(simulation) # Se ordenan estos tiempo de llegada.
```


   >Finalmente, los tiempos de llegada del proceso de Poisson fueron los siguientes:

```{r,echo=FALSE,out.width="45%"}
for (i in 2:n){
  print(simulation[i])
}
```

  - **Generar los tiempos entre llegadas de eventos.**
   
   >Con lo que hicimos antes ya tenemos algo parecido a lo que se nos pide, solo tenemos que calcular la diferencia entre el tiempo en el que ocurrió el $k-ésimo$ evento y el  evento $(k-1)$.

```{r}
TimeBetween <- c()
for (i in 1:(length(simulation)-1)){
  TimeBetween = c(TimeBetween, (simulation[i+1] - simulation[i]))
}
```
   >Y así los tiempos de llegada entre eventos son:
      
```{r,echo=FALSE,out.width="45%"}
print(paste('Entre el inicio del proceso y la primera ocurrencia del evento pasaron', TimeBetween[1]))
print('unidades de tiempo.')
for (i in 2:length(TimeBetween)){
  print(paste('Entre el evento ', i-1, ' y el evento ', i, 'pasaron', TimeBetween[i], ' unidades de tiempo.'))
}
```

   >Además la trayectoría generada del proceso de Poisson es la siguiente:
      
```{r,echo=FALSE,out.width="60%",fig.align="center"}
# La variable simulation se convierte en el eje x mientras que el eje x es simplemente
# una secuencia de 0 hasta n de uno en uno por la naturaleza no compuesta del proceso.
plot(simulation,y=seq(0,n,by=1),
     type='s',
     ylab = 'Cantidad de eventos sucedidos en el tiempo t',
     xlab = 'Tiempo')
```

  
   
   - **Usar un tamaño de malla de h = 0.051.**
   - **Ejecute sus programas de simulación 100 veces y trace un histograma.**
   
   >Una malla esencialmente lo que hace es dividir el intervalo de tiempo requerido en subintervalos del mismo tamaño de modo que usando el hecho de que en el intervalo $[\,a,\,b\,]$ se tiene que los eventos de un proceso de Poisson con parámetro de intensidad $\lambda$ ocurren siguiendo una distribución $Pois(\lambda (b-a))$ se puedan generar el número de sucesos que ocurre por espacio de tiempo. Entonces, debemos cambiar nuestro algoritmo de forma que cumpla con los requisitos. Así:

```{r}
h <- 0.051 #Tamaño de la malla.
Intensidad <- 2 #Parámetro de intensidad del proceso.
NoSimulaciones <- 100 #Simulaciones a generar.
TiempoMaximo <- 10 #Intervalo de tiempo para las simulaciones.

ParPoisson <- h*Intensidad

# Aquí se guardará el historial de cuántos eventos suceden por simulacion.
NoEventos <- c()

# Se inicializa el proceso de la simulación.
for (i in 1:NoSimulaciones){
  # El siguiente bucle sería propiamente dicho la simulación
  # el for es usado para alcanzar la cantidad de simulaciones propuesta.
  tiempo = 0
  simulacion = c(0)
  while (tiempo <= TiempoMaximo){
    simulacion = c(simulacion,(rpois(1,ParPoisson)))
    tiempo = tiempo + h
    
  }
  
  NoEventos= c(NoEventos, sum(simulacion))
}
```

   >Finalmente, el histograma de cuántos eventos suceden en las simulaciones con la malla requerida es el siguiente:
   
```{r, echo = FALSE, out.width="60%", fig.align="center"}
hist(NoEventos,
     xlab = 'Eventos ocurridos en el intervalo [0,10]',
     ylab = 'Frecuencia',
     main = 'Histograma conteo de eventos para cada simulación',
     breaks = seq(min(NoEventos),max(NoEventos), by = (max(NoEventos)-min(NoEventos))/10))
title(sub = 'Para malla h = 0.051')
```


---

**3.** Escriba en un programa de R u otro software un proceso de Poisson no homogéneo con intensidad $\lambda = e^{-\frac{t}{5}} + \frac{t}{5}$ en el intervalo $[\,0, \,5000\,]$.

  >Teniendo en cuenta que para un proceso de Poisson $(N_t)_{t \geq 0}$ no homogéneo con función de intensidad $\lambda (t)$ se tiene que $N_0 = 0$, que sus incrementos son independientes y que para $0 \leq s < t$ se tiene que $N_t - N_s$ tiene distribución Poisson de parámetro  $m(t) - m(s)$ donde $$m(t) := \int_{0}^{t} \lambda(u)du$$ Podemos aproximar el proceso de Poisson no homogéneo usando una aproximación parecida a la del punto anterior: Subdividiendo el intervalo de tiempo total en intervalos de tiempo más pequeños y usando como parámetro de la distribución Poisson a $m(b)-m(a)$ para cada subintervalo intervalo $[\,a, \,b\,]$. Así:
   
```{r}

# La función de intensidad del proceso.
func_intensidad <- function(t) (exp(-t/5)+(t/5))

# El tiempo máximo en el cual se quiere generar el proceso.
tiempo_maximo = 5000

# dNta será el conteo de eventos que sucede en cada subintervalo [a,b]
dNta = c()

# El siguiente bucle generá la simulación como tal:
# NOTA: Se usa la función de integración implementada en R base con lower 
#       el límite inferior y upper el límite superior de integración.
for(i in 1:tiempo_maximo){
  dNta = c(dNta,rpois(1,
                      integrate(func_intensidad,
                                lower=(i-1)*0.01,
                                upper = i*0.01)$value))
}
# dNta es un vector numérico cuyo componente k-ésimo nos dice si existió o no 
# un evento en el intervalo de tiempo k (0 si no hubo un evento o 1 si lo hubo)
dNta <- c(0, dNta)
Nta <- cumsum(dNta)

# Nta es a grandes rasgos un vector de conteos acumulados del proceso mientras 
# que dNta no es acumulado.
```
  
  >De la simulación presentada obtenemos la siguiente trayectoría del proceso estocástico descrito.
  
```{r,echo=FALSE,out.width="60%", fig.align="center"}
plot(Nta,
     xlab = 'Tiempo',
     ylab = 'Conteo de eventos sucedidos en el tiempo t (Nt)',
     cex=0.01,
     type = 's')
```



---

**4.** Revisar el paper adjunto e implementar el método numérico.

